【裁判字號】    95,交聲,574
【裁判日期】    950925
【裁判案由】    聲明異議
【裁判全文】
臺灣高雄地方法院交通事件裁定         95年度交聲字第574號
原處分機關  交通部公路總局高雄區監理所
異  議  人  甲○○
即受處分人
上列異議人因違反道路交通管理處罰條例案件，對於交通部公路
總局高雄區監理所95年8 月23日所為之處分（原處分：高監營裁
字第80-B00000000 號），聲明異議，本院裁定如下：
    主  文
異議駁回。
    理  由
一、異議意旨略以：異議人即受處分人甲○○於民國95年7 月23
    日17時46分前某時許，騎乘所有車牌號碼XOQ-027 號重型機
    車，沿五甲三路由東往西方向行駛，嗣於同日17時46分許，
    行經該路（過中山路後，路名變為鎮中路）、中山路口時，
    欲左轉至中山路時，確實遵照2 名義交員手勢指揮而左轉，
    但卻遭高雄市政府警察局交通警察大隊第二中隊第六分隊員
    警攔查，並以異議人不依兩段式左轉為由，舉發違規。惟當
    時員警係將警車違規停放在紅線區上，且因異議人對違規事
    實存有爭議，故拒絕簽名，然警員於開單前，先譏笑異議人
    沒受過教育，復於通知單上註明異議人精神狀況有問題，是
    該舉發程序自有重大明顯瑕疵，應為無效之行政處分，爰請
    求撤銷原處分等語。
二、按機器腳踏車行駛至交岔路口，其轉彎應依標誌或標線規定
    行駛，道路交通安全規則第99條第2 項定有明文。另機慢車
    兩段左轉標誌，用以告示左轉機器腳踏車或慢車駕駛人應遵
    照號誌指示，在號誌顯示允許直行時先行駛至右前方路口之
    左轉待轉區等待左轉，俟該方向號誌顯示允許直行後，再行
    續駛，以兩段方式完成左轉，道路交通標誌標線號誌設置規
    則第65條第1 項亦有明文。又汽車駕駛人轉彎時，不依標誌
    、標線、號誌指示行駛，處新臺幣（下同）600 元以上1800
    元以下罰鍰，並記違規點數1 點，依道路交通管理處罰條例
    第48條第1 項第2 款、第63第1 項分別定有明文，合先敘明
    。
三、經查：
  (一)異議人於95年7 月23日17時46分前某時許，騎乘所有車牌號
    碼XOQ-027 號重型機車，沿五甲三路由東往西方向行駛，嗣
    於同日17時46分許，行經該路、中山路口時，欲左轉至中山
    路時，係直接左轉，未依兩段式左轉，嗣經警員丁崑昌舉發
    違規之事實，業據異議人自承在卷，核與證人即舉發警員丁
    崑昌於本院調查中證述之情節相符（詳本院卷第10頁第11行
    至第17行），並有舉發違規通知單、裁決書附卷可參。是上
    開事實，應堪認定。
  (二)又五甲三路（東往西）、中山路口，設有機慢車兩段式左轉
    標誌及標線之事實，已據證人丁崑昌於本院證陳明確（詳本
    院卷第10頁倒數第13行以下），並有高雄市政府警察局交通
    警察大隊95年8 月9 日高市警交三字第0950014073號函附卷
    可參（詳處分機關移送卷第3 頁），且異議人對此亦不爭執
    。是異議人騎乘機車由五甲三路左轉中山路時，自應遵守上
    開標誌、標線之指示，採兩段式左轉，不得逕行左轉甚明。
    異議人雖辯陳：當時係依義交人員手勢指揮而左轉等語。惟
    異議人經警舉發後，如確有依義交人員指揮而左轉之情事，
    當可將此事告知舉發警員，並立即請義交人員說明。但異議
    人於舉發後翌日，曾至交通部公路總局高雄區監理所到案說
    明，並提出違反道路交通管理事件陳述單，然觀之該陳述單
    內容，異議人係指摘「該前方重點路口，不設員警指揮」、
    「前方鎮中路（與五甲三路相連）、中山路口，未見1 個交
    通警員指揮交通」等語，並未提及義交指揮左轉之事，則異
    議人是否依義交人員手勢指揮而左轉，已非無疑。再者，參
    以當日與異議人同因違規左轉而遭舉發之機車騎士計有3 人
    ，但其餘違規者均坦然接受違規事實，並未向當場警員提出
    異議等情，復經證人丁崑昌證陳明確（詳本院卷第11頁第7
    行至第14行），亦徵當時應無義交人員在場指揮交通，否則
    其他違規者在受有錯誤舉發下，衡情應不至於任意接受違規
    事實。是異議人前開所辯，尚難採信。
  (三)警備車於執行任務時，其臨時停車及停車地點得不受道路交
    通安全規則第111 條、第112 條之限制，道路交通安全規則
    第113 條前段定有明文。是本件舉發程序縱有異議人所指「
    警車違規停於紅線區」之情事，然因警員當時係執行攔檢勤
    務，參諸前開法條意旨，自不受臨時停車或停車等規定之限
    制，舉發程序亦難認有瑕疵。
  (四)「當場舉發者，應填記駕駛人或行為人姓名、性別、出生年
    月日、地址、身分證統一編號及車主姓名、地址、車牌號碼
    、車輛種類。被查獲之駕駛人或行為人為受處分人時，應於
    填記通知單後將通知聯交付該駕駛人或行為人簽名或蓋章收
    受之；拒絕簽章者，仍應將通知聯交付該駕駛人或行為人收
    受，並記明其事由及交付之時間；拒絕收受者，應告知其應
    到案時間及處所，並記明事由與告知事項，視為已收受」，
    違反道路交通管理事件統一裁罰基準及處理細則第11條第1
    項第1 款定明文。經本院當庭勘驗舉發錄影光碟後，舉發當
    時，當警員要求異議人簽名時，異議人確實陳述：「精神狀
    況有問題，不太會簽名」、「我想要簽，但是沒有能力」等
    語之事實，有該勘驗筆錄可參（詳本院卷第11頁倒數第12行
    以下）。準此，因異議人已明示拒絕簽名之意思，是舉發員
    警依前開規定，將異議人所述無法簽名之原因，如實記載於
    通知單上，自屬於法有據，尚難因此即認舉發程序有重大、
    明顯之瑕疵。
  (五)綜上所述，異議人所辯各節，均不足以為其有利之認定。是
    異議人於95年7 月23日17時46分許，騎乘上開機車行經五甲
    三路、中山路口時，不依兩段式左轉標誌、標線之指示，逕
    行違規左轉中山路之事實，應堪認定。從而，原處分機關依
    道路交通管理處罰條例第48條第1 項第2 款、第63條第1 項
    之規定，裁罰異議人罰鍰600 元，並記違規點數1 點，經核
    尚無違誤，異議人以前開事由請求撤銷原處分，為無理由，
    應予駁回。
四、應依道路交通案件處理辦法第19條，裁定如主文。
中    華    民    國    95    年    9    月    25    日
                  交通法庭    法  官  方百正
以上正本證明與原本無異。
如不服本裁定，應於收受送達後5 日內向本院提出抗告狀。
中    華    民    國    95    年    9     月    25    日
                              書記官  郭素蓉


司法院資訊處製作；財團法人民間司法改革基金會備份。
